臺灣雲林地方法院刑事判決　　　　　　　　　　　　　　九十一年度訴字第二一號
　　公　訴　人　臺灣雲林地方法院檢察署檢察官
　　被　　　告　甲○○
　　選任辯護人　林金陽
　　被　　　告　乙○○
　　被　　　告　丁○○
　　被　　　告　丙○○
　　共同選任辯護人　簡承佑
右列被告因違反毒品危害防制條例案件，經檢察官提起公訴（九十年度偵字第一０四
九號），本院判決如左：
    主  文
甲○○意圖販賣而持有第貳級毒品，處有期徒刑伍年貳月。扣案之第貳級毒品安非他
命拾陸包驗餘淨重貳拾伍點伍玖公克、分裝袋壹包均沒收，安非他命併銷燬之。
乙○○、丁○○、丙○○均無罪。
    事  實
一、甲○○於民國（下同）九十年三月六日下午六時十分許，在雲林縣虎尾鎮○○里
    ○○道路土地公廟旁，意圖販賣而持有第二級毒品安非他命十六包總淨重二十五
    ‧七二公克及其所有、預備供販賣毒品用之分裝袋一包，嗣為警當場查獲，並扣
    得上開安非他命十六包總淨重二十五‧七二公克（驗餘淨重二十五．五九公克）
    、分裝袋一包。
二、案經雲林縣警察局移送臺灣雲林地方法院檢察署檢察官偵查起訴。
    理  由
甲、被告甲○○部分：
一、訊據被告甲○○對右開意圖販賣而持有第二級毒品之事實坦承不諱，並有扣案之
    安非他命十六包總淨重二五‧七二公克、分裝袋一包足資佐證，而扣案疑似安非
    他命結晶，經送驗結果，確係第二級毒品安非他命無訛，有內政部警政署刑事警
    察局九十年五月二十四日刑鑑字第五三六二四號鑑驗通知書在卷可按。而一般吸
    食毒品者，均僅購買少量、份量只能供數天使用之毒品，被告甲○○為警查獲時
    所持有之毒品，重達二五．七二公克，份量可說是頗多，尚非一般單純吸食者可
    以比擬，且又同時查獲可供分裝販賣毒品使用之分裝袋一包，其有販賣之意圖，
    至為明顯，其自白與積極證據相符，堪予採信。本件事證明確，被告犯行可以認
    定。
二、核被告甲○○所為，係犯毒品危害防制條例第五條第二項之意圖販賣而持有第二
    級毒品罪。按犯毒品危害防制條例第五條第一項至第三項等罪，供出毒品來源，
    因而破獲者，得減輕其刑，固為毒品危害防制條例第十七條所明定。本件，被告
    甲○○固陳稱其毒品係來自被告乙○○、丁○○，警察亦在被告乙○○、丁○○
    住處查獲第二級毒品安非他命，但如後述之原因，實難認被告甲○○之毒品來源
    為被告乙○○及丁○○，是尚難以前開規定減輕其刑，附此敘明。爰審酌被告甲○○僅國中畢業，智識程度不高，因為吸用毒品所費不貲，無錢花用，始意圖販
    賣毒品，惟尚未賣出，即為警查獲，所生危害非重，及其犯罪後之態度良好，坦
    承犯行等一切情狀，量處如主文所示之刑。
三、扣案之安非他命十六包驗餘淨重二十五．五九公克為第二級毒品，依毒品危害防
    制條例第十八條第一項前段之規定沒收銷燬，分裝袋一包為被告甲○○所有、預
    備供販賣所用之物，依刑法第三十八條第一項第二款宣告沒收。
乙、被告乙○○、丁○○、丙○○部分：
一、公訴意旨略以：被告乙○○、丁○○共同基於概括之犯意，自九十年二月間起至
    同年三月三日止，連續在雲林縣虎尾鎮頂溪里頂竹圍十四號住處，販賣第二級毒
    品安非他命與甲○○多次，價錢每次新台幣（下同）一千元至三萬元不等，嗣於
    九十年三月六日下午六時二十分許，警方人員依甲○○之供述，持搜索票至上開
    地點實施搜索，起獲安非他命一包含包裝重二‧三公克、現金十一萬元。被告丙○○於九十年三月三日下午四時許，在雲林縣虎尾鎮○○里路墘十三之三號住處
    ，販賣第一級毒品海洛因與乙○○一次，價錢為五千元，為與乙○○同行之甲○○所目睹，嗣於九十年三月六日下午八時許，警方人員依甲○○之供述，持搜索
    票至上開地點實施搜索，起獲海洛因二包含包裝重一‧一公克、夾鍊袋一包、字
    條一張，因認被告乙○○、丁○○涉嫌共犯毒品危害防制條例第四條第二項之販
    賣第二級毒品罪嫌；被告丙○○係犯同條例第四條第一項之販賣第一級毒品罪嫌
    云云。
二、按犯罪事實應依證據認定之，無證據不得推定其犯罪事實，刑事訴訟法第一百五
    十四條定有明文。而此之所謂證據係指積極之證據而言，故如無確切之積極證據
    ，足以證明被告之犯罪事實，即令被告不能為有利之反證，亦不能遽論以罪刑。
    亦即認定不利於被告之事實，須依積極證據，苟證據不足為不利於被告事實之認
    定時，即應為有利於被告之認定，更不必有何有利之證據（最高法院三十年上字
    第八一六號判例參照）。而積極證據不足以證明犯罪事實時，被告之抗辯或反證
    縱屬虛偽，或被告否認犯罪事實所持之辯解，縱屬不能成立，仍不能以此作為積
    極證據應予採信之理由。而所謂「積極證據足以為不利於被告事實之認定」，係
    指據為訴訟上證明之全盤證據資料，在客觀上已達於通常一般之人均不致有所懷
    疑，而得確信其為真實之程度者，始得據為有罪之認定，倘其證明未達此一程度
    ，而有合理懷疑存在時，即無從為有罪之認定。又按事實之認定應憑證據，如未
    能發現相當之證據，或證據不足以證明，自不能以推測或擬制之方法，以為裁判
    之基礎。
三、訊據被告乙○○、丁○○固坦承於九十年三月六日下午六時二十分許，在其上開
    住處，為警查扣被告乙○○所有之安非他命一包毛重二．三公克、現金十一萬元
    之事實不諱，惟堅決否認有何右揭販賣安非他命之犯行，辯稱：扣案之安非他命
    係要供自己施用的，伊等沒有賣安非他命予甲○○，因甲○○吸用太多安非他命
    ，常幻想伊等要報警抓他，所以他對我懷有仇恨，故甲○○可能因此狹怨報復等
    語。被告丙○○固坦承於九十年三月六日下午八時許，在其上開住處為警查扣海
    洛因二包毛重一．一公克、夾鍊袋一包及字條一張等情，惟亦堅決否認有何販賣
    海洛因情事，辯稱：甲○○供稱僅看到手，但是何人之手不知道，不能證明該隻
    手為伊的手，扣案之物係伊自己施用毒品所用等語。公訴人認為被告乙○○、丁○○涉犯右揭販賣安非他命之犯行，被告丙○○涉犯右揭販賣海洛因之犯行，係
    以證人甲○○於警訊及偵查中對於右揭被告乙○○、丁○○及丙○○販賣毒品之
    方式、時間、次數、價格等事項，均證述明確，且其等素無怨仇，應無任意設詞
    捏造之理，及警方在被告乙○○、丁○○家中起出安非他命一包毛重二．三公克
    、現金十一萬元，丙○○家中起出海洛因二包毛重一．一公克、分裝袋一包及字
    條一紙為論罪之依據。惟單憑前揭扣案證物及證人甲○○之證言，是否即足以作
    為認定被告乙○○、丁○○曾販賣安非他命、丙○○曾販賣海洛因之依據，尚非
    無疑。雖警方於右揭時地分別查扣安非他命一包、現金十一萬元及海洛因二包、
    分裝袋一包及字條一紙，然僅能證明被告乙○○、丁○○及丙○○分別持有前揭
    扣案證物，並無法直接推論前揭扣案證物係供被告乙○○、丁○○及丙○○販賣
    毒品之用。
（四）本件公訴人起訴被告乙○○、丁○○販賣安非他命罪嫌，主要係以被告甲○○
      之證述為其依據，然查：
    １、觀察被告甲○○於警訊、偵查及本院訊問時所為之證詞，有以下諸多矛盾且
        所述反覆不一之處：
        (1)就購買之時間而言，被告甲○○於九十年三月七日上午，在警訊時先指稱
          ：最後一次是在三天前，也就是今年的三月四日二十一時許，我到乙○○
          的住處，乙○○拿出現為警方在我身上查獲之安非他命，說要賣給我三萬
          元，跟我說可以賣到五萬元，等我將安非他命賣出去後，再將三萬元還給
          他，我尚有向乙○○的太太丁○○購買二次安非他命，時間是在一個星期
          前的晚上七、八點左右等語；被告甲○○於同日下午檢察官初訊時則稱：
          九十年三月三日下午二十一時，在乙○○住處他交給我（指安非他命），
          （何時地向丁○○買安非他命）一星期前在她家後方，（向丁○○買多少
          ）一千元一包，共買二次，我是一星期買一次，六天前亦買一次等語（詳
          偵查卷第二十五頁），於九十年五月二十五日偵訊時則稱：（你是向誰買
          的）乙○○、丁○○都有，時間我忘記了，乙○○不在時就由丁○○拿出
          來，是九十年二、三月間等語（詳偵查卷三十六頁反面），於本院訊問時
          ，則稱：被抓的前二天晚上九點（按即三月四日），在他家客廳買的等語
          （見本院卷第四十三頁訊問筆錄）。被告甲○○在為警查獲當天，於警訊
          及偵查中，對於最後一次即扣案之十六包安非他命購買之日期即有三月三
          日及三月四日之差異，而後又稱時間忘記了，是九十年二、三月，於本院
          訊問時，竟又記起是九十年三月四日。又對於被告丁○○售予安非他命之
          時間，既稱於訊問前一星期買了一次，於六天前也買了一次，即與其所稱
          其係一星期買一次之情不符，其前後反覆，實有可疑。
        (2)就購買之地點及聯絡方式而言，被告甲○○於警訊中陳稱：我都是在他家
          裡向乙○○夫婦購買安非他命等語；而於同日之偵訊時則稱：九十年三月
          三日下午二十一時，在乙○○住處他交給我（指安非他命），（何時地向
          丁○○買安非他命）一星期前在她家後方（詳偵查卷第二十五頁），於九
          十年五月二十五日偵訊時則稱：乙○○不在時就由丁○○拿出來，是九十
          年二、三月間直接去他們家後面菜園買的（詳偵查卷第三十六頁反面），
          於本院訊問時，或稱：被抓的前二天晚上九點（按即三月四日），在他家
          客廳買的，他拿十幾包給我，賣給我時，只有我及乙○○在場，他太太在
          房間等語（見本院卷第四十三頁訊問筆錄），或稱（如何與被告乙○○、
          丁○○聯絡）直接到他們家菜園後面房間的窗戶，喊他乙○○的名字，陳
          俊強如果不在，他太太就會拿出來等語（見本院卷第六十五頁訊問筆錄）
          。又或稱：我剛看到時，是乙○○拿一大包未分裝的安非他命出來，後來
          交給他太太丁○○在房間分裝，她在分裝時我本來也在房間，後來我就出
          來了，他太太裝好就拿出來給我，拿了之後我就走等語，則被告甲○○究
          係在被告乙○○之家中購買，或是在乙○○家後方菜園交易，抑或是如陳
          俊強在家，則在乙○○家中購買，如乙○○不在家，即由丁○○拿至菜園
          交予被告甲○○？而對於最後一次交易，究係被告乙○○在客廳交予被告
          甲○○安非他命，被告丁○○當時人在房間，抑或是被告丁○○在房間分
          裝安非他命後，再拿到客廳交給被告甲○○，被告甲○○前後所述不一，
          亦堪置疑。
        (3)就購買之次數及金額而言，被告甲○○於警訊中稱：我共向乙○○購買三
          至四次的安非他命，每次都買一千元，向丁○○購買二次等語，於偵查中
          則稱：共向被告乙○○、丁○○夫婦買三、四次安非他命等語（見偵查卷
          第三十六頁背面），於本院訊問時，陳稱：向丁○○買二次，都是一千元
          一小包，向乙○○買三、四次，有時買一千元，有時買二千元等語（見本
          院卷第四十三頁），則被告甲○○究係向被告乙○○、丁○○共買幾次安
          非他命？金額究係一千元或二千元？若被告甲○○所言屬實，其所購買之
          次數無非是四至六次之間，金額亦不過一千或二千元，依常情而言，應會
          記憶甚深才對，其竟會有如此不一致之陳述，殊難想像，而豈人疑竇。
        (4)被告甲○○之證言，既有上開諸多矛盾且所述反覆不一之重大瑕疵，其對
          於被告乙○○、丁○○販賣毒品之時間、次數、聯絡方法、價格、地點等
          事項，所述並非明確，指證亦非詳盡，不宜僅以被告甲○○之證言採為對
          被告乙○○、丁○○有罪之認定。另參以毒品之價格昂貴，出售毒品之刑
          責猶重，現今政府查緝甚嚴，坊間一般毒品之交易，多係於交易過程中以
          現金支付，不可能會讓購買毒品之人積欠款項，否則，若購買毒品之人為
          警查獲，而後送觀察、勒戒、戒治，甚或羈押於看守所，則販賣者豈不血
          本無歸，本件被告甲○○卻供述被告乙○○先將價值高達三萬元之毒品交
          付與伊，讓其賒帳云云，此顯與常情不合，尤其在被告甲○○僅認識被告
          乙○○三、四個月之情況下（見本院卷第八十八頁），所陳更是難以置信
          。另外，被告甲○○係於其所涉本案前開意圖販賣而持有毒品案件中，供
          稱是向被告乙○○、丁○○購買安非他命云云。惟犯毒品危害防制條例第
          五條第一項至第三項等罪，供出毒品來源，因而破獲者，得減輕其刑，該
          條例第十七條定有明文，則意圖販賣而持有安非他命之人，如供出安非他
          命來源因而破獲者，既得邀減輕其刑之寬典，為擔保其所為不利於其所稱
          毒品來源之被告之陳述的真實性，尤應有足以令人確信其陳述為真實之補
          強證據，始能據以為論罪之依據，尚難僅以渠等素無怨仇，自無設詞誣陷
          之理而推論判斷之。
    ２、又自被告乙○○、丁○○住處固查獲安非他命一包驗餘淨重一．八八八一公
        克，有憲兵司令部刑事鑑識中心九十年四月十一日（九十）綱得字第０四七
        四九號鑑驗通知書附於本院九十年度易字第二七一號卷可按，而被告乙○○
        辯稱該安非他命係供自己吸用等語，被告乙○○確因施用第二級毒品安非他
        命而經本院於前開案件中，判處有期徒刑五月，被告丁○○亦因施用第二級
        毒品安非他命，而經本院以九十年度虎簡字第九十號判處有期徒刑五月，有
        前開判決書可考，是其所辯為可採信，扣案之安非他命與販賣毒品並無必然
        關係，而難資為認定被告乙○○、丁○○販賣毒品之佐證。
    ３、被告乙○○自承：伊平日並無固定收入，幫母親種田，她多少給我零用錢等
        語，則其是否能有如扣案之十一萬元，雖不免令人啟疑，然依前揭判例之意
        旨，不能僅憑被告乙○○無法清楚交代扣案金錢之來源，即遽以認定被告乙○○之金錢必係其販毒所得而來，而認定被告乙○○必有販毒之事實。因此
        ，若無其他積極證據足以證明被告乙○○確實有販賣安非他命之情事，不能
        僅因被告乙○○所辯不符常情，即遽以認定被告乙○○有在販賣安非他命。
（五）本件公訴人起訴被告丙○○販賣海洛因罪嫌，主要係以被告甲○○之證述為其
      依據，然查：
    １、被告甲○○於九十年三月七日警訊時供稱：因乙○○曾於四、五天前的下午
        約四時許，帶我到丙○○的住處，我有當場看到他們一手交錢一手交貨等語
        ，於偵查中則稱是乙○○下車進去，我留在車上，我沒有看到丙○○，只有
        看到手伸出來與乙○○交易等語（見偵查卷第三十七頁反面），於本院訊問
        時則稱：我被抓到前三天，我與乙○○去丙○○住處，我在車上，我看到乙○○下去丙○○的家，乙○○從鐵門的小門，拿五千元進去，有隻手伸出來
        ，拿一包海洛因給乙○○，是何人的手不知道等語（見本院卷第四十四頁）
        。被告甲○○先於警訊時稱有親眼目睹被告丙○○與乙○○之交易，嗣後於
        偵查時，改稱僅看到一隻手，並未看到丙○○等語，於本院訊問時自承無法
        確定所看到的手是否屬被告丙○○，被告甲○○對於是否親眼所見乙節，前
        後供述已有歧異，其於警訊時之指證即有可議。被告甲○○既於偵查中及本
        院訊問時一再陳稱僅看到一隻手拿海洛因出來，則其未親眼看到被告丙○○
        販賣毒品與被告乙○○應可認定。雖被告丙○○自承伊家中僅住伊及妻子兒
        女，然依前開判例之見解，不能僅因別無其他人住於被告丙○○家中，即臆
        測是被告丙○○在販賣毒品，被告甲○○之猜測委難採為認定被告丙○○販
        賣毒品之依據。
    ２、被告乙○○固坦承於九十年農曆春節施用過二次海洛因等情，惟否認曾向被
告丙○○買過海洛因，而被告乙○○為警查獲時所採之尿液雖呈嗎啡陽性反
        應，有雲林縣衛生局煙毒尿液檢驗成績書附於其前開施用安非他命卷，然此
        亦無法證明其海洛因之來源為被告丙○○。
    ３、又自被告丙○○住處固查獲疑似海洛因之白粉二包淨重０．六七公克、夾鍊
        袋一包及他人所寫不能再賣毒品字樣之紙條一張，而扣案之白粉確係海洛因
        無訛，有法務部調查局九十年四月六日（九十）陸（一）字第九０一三六六
        四六號檢驗通知書附於本院九十年度訴字第一八三號卷可按，而被告丙○○
        辯稱該海洛因及夾鍊袋係供自己施用毒品所用等語，被告丙○○確因施用第
        一級毒品海洛因而經本院於前開案件中，判處有期徒刑八月，有前開判決書
        可考，且一般施用海洛因之人，為方便摻入糖粉等物以節省毒品之使用，多
        會購買夾鍊袋以為分裝之用，被告丙○○所扣得之夾鍊袋並無特殊之處，是
        其所辯為可採信，扣案之海洛因及夾鍊袋與販賣毒品並無必然關係，至於字
        條本身更屬傳聞證據，而均難資為認定被告丙○○販賣毒品之佐證。
（六）綜上所述，本件既查無其他積極證據足以證明被告乙○○、丁○○有何右揭販
      賣安非他命之犯行，被告丙○○有何右揭販賣海洛因之犯行，尚不得徒憑被告
      甲○○有瑕疵之證言，及扣案之海洛因二小包、分裝袋一包和字條一張、安非
      他命一小包及十一萬元，分別作為不利於被告丙○○、乙○○及丁○○有罪之
      證據，自應為被告丙○○、乙○○、丁○○無罪之諭知。
據上論斷，應依刑事訴訟法第二百九十九條第一項前段、第三百零一條第一項、毒品
危害防制條例第五條第二項、第十八條第一項前段、刑法第十一條前段、第三十八條
第一項第二款，判決如主文。
本案經檢察官徐維嶽到庭執行職務
中      華      民      國      九十一      年    五    月      七      日
                                         臺灣雲林地方法院刑事第二庭
                                             法  官  潘雅惠
右正本證明與原本無異。
如不服本判決，應於判決送達後十日內向本院提出上訴狀( 應附繕本 )。
                                         書記官  曾玲玲
中      華      民      國      九十一      年    五    月      七      日
毒品危害防制條例第五條
意圖販賣而持有第一級毒品者，處無期徒刑或十年以上有期徒刑，得併科
新台幣七百萬元以下罰金。
意圖販賣而持有第二級毒品者，處五年以上有期徒刑，得併科新台幣五百
萬元以下罰金。
意圖販賣而持有第三級毒品者，處三年以上十年以下有期徒刑，得併科新
台幣三百萬元以下罰金。
意圖販賣而持有專供製造或施用毒品之器具者，處五年以下有期徒刑，得
併科新台幣一百萬元以下罰金。
